# 咨询债权转股权的会计处理问题

提问人：ywzx117 时间：2019-07-16 14:21:41
债转股是作为债务重组工具的债权转股权的简称，是指债权人将其对债务人享有的合法有效的债权转换对债务人的投资，由此增加债务人注册资本的法律行为，包括债权的消灭和股权的产生两个法律关系。
根据《企业会计准则第 12 号--—债务重组》第 2 条的规定，债务重组，是指在不改变交易对手方的情况下，经债权人和债务人协定或法院裁定，就清偿债务的时间、金额或方式等重新达成协议的交易。债转股只是在账面上增加了注册资本，但实际并没有进行资金运作，即负债减少、所有者权益增加，但资产总量并没有变化。债转股包含两个债权债务关系：一是债权人与负债企业之间的债权债务关系；二是负债企业要求债权人出资的权利和增发相应股份，按时分红派息的义务。债转股的本质是原债权人的出资义务与负债企业的清偿义务相互抵销。
债转股可分为如下步骤：
1 、负债企业股东（大）会对商业性债转股作出决议，决议的内容包括：
（ 1 ）股东（大）会同意商业性债转股的决议；
（ 2 ）股东(大) 会确认债权作价出资金额的决议；
（ 3 ）修改公司章程。
根据《公司法》第 43 条的规定，有限责任公司股东会作出修改公司章程、增加或者减少注册资本的决议，以及公司合并、分立、解散或者变更公司形式的决议，必须经代表 2/3 以上表决权的股东通过。
根据《公司法》第 103 条的规定，股份有限责任公司股东大会作出修改公司章程、增加或者减少注册资本的决议，以及公司合并、分立、解散或者变更公司形式的决议，必须经出席会以的股东所持表决权的 2/3以上通过。
另外，如果债权人为被投资公司的股东，关于公司股东会同意商业性债转股的决议以及公司股东会确认债权作价出资金额的决议这两项，按照公司法规定的比例通过时不包括债权人本身。
2 、审计与评估
根据《公司法》第 27 条的规定，对作为出资的非货币财产应当评估作价，核实财产，不得高估或者低估作价；法律、行政法规对评估作价有规定的，从其规定。因此，审计应当包括对债权债务的账面核对以及记账凭证、原始凭证、账簿明细记录在内的公司各类票据凭证的审查；评估则是保证债转股的作价出资金额符合相关法律法规的规定。
3 、债权转股权协议
股权转让协议的内容包括：
（ 1 ）债权人与债务人的基本信息；
（ 2 ）债的产生原因、时间；
（ 3 ）债权总额；
（ 4 ）拟转为出资的债权数额及作价方式；
（ 5 ）协议生效的期限或条件及股权回购；
（ 6 ）争议解决及违约责任。
4 、验资程序
验资程序不同于上述的审计与评估程序，其实质是对上述流程的查漏补缺，由依法设立的验资机构验资并出具验资报告，验资报告包括如下内容：
（ 1 ）债权的基本信息；
（ 2 ）债权评估信息；
（ 3 ）债权转股权协议完成情况。
5 、登记程序
债转股企业应依法向登记机关申请办理注册资本和实收资本变更登记。在办理登记时，除提交《公司登记管理条例》和国家工商行政管理总局规定的申请材料外，还应当提交下列材料：
（ 1 ）提交债权人和债务公司签署的债权转股权承诺书；
（ 2 ）公司股东（大）会同意商业性债转股的决议；
（ 3 ）公司股东（大）会对债权作价出资金额确认的决议；
（ 4 ）债权人与债务人公司签订的“债权转股权协议”；
（ 5 ）同一债权涉及两个以上债权人的，应提交债权转股权分割确认书；
（ 6 ）登记机关要求提交的其他证明文件。
来源：http://www.quanlily.com/page91?article_id=790

回答人：chenyiwei
建议根据修订后的债务重组准则相应更新。

提问人：zyqlucsuc@163.c 时间：2019-07-16 09:45:03
陈版主您好，我公司现有这样的业务：我公司的一个客户 A，我们给他承建工程设备，作为他的存货，他现在账上的资产基本上都是我们给建设的，对我们的对付 4 个亿，我们应收账款 4 个亿，这个应收我们账龄提了坏账，他现在也还不了我们的应收款。目前我们有计划收购客户A 的股权60%的股权，完成合并。
想知道我们这个业务按照目前的情况操作合理吗？我们可以通过对他的债权转股权处理吗？
如果我们可以通过对他的债权转股权的处理方式，那么我们是可以直接应收账款转为长投吗，冲掉原来对这个客户 A 计提的坏账吗？
请老师指点。

回答人：chenyiwei
此类收购股权并债转股的操作，法律上并无禁止性规定，关键是要有合理的商业理由，且估值合理，特别是对该企业对本企业的应付款项，其公允价值的确定应当与本企业账面上对其应收款项扣除对应计提的坏账准备后的账面价值之间存在逻辑上的对应关系。
日后如果将债权转为股权的，则首先评估转股债权的公允价值，再按转股债权的公允价值转为对该子公司的长期股权投资追加成本。